臺灣高等法院臺南分院刑事判決　　　　 94年度上訴字第834號
上　訴　人　臺灣雲林地方法院檢察署檢察官
被　　　告　甲○○
　　　　　　　　　　現於臺灣雲林第二監獄執行中
　　　　　　戊○○
上列上訴人因被告搶奪等案件，不服臺灣雲林地方法院94年度訴
字第340號中華民國94年7月29日第一審判決（起訴案號：臺灣雲
林地方法院檢察署94年度偵字第1981號，併案案號：該署94年度
偵字第2406號），提起上訴，暨該署檢察官併案審理（併案案號
：94年度偵字第3536號），本院判決如下：
    主  文
原判決撤銷。
甲○○共同連續意圖為自己不法之所有，而搶奪他人之動產，累
犯，處有期徒刑年。
戊○○共同連續意圖為自己不法之所有，而搶奪他人之動產，處
有期徒刑貳年貳月。
    事  實
一、甲○○前於民國（下同）89年間因毒品危害防制條例案件，
    經原審判處有期徒刑4月確定，於91年8月19日執行完畢；又
    因92年間犯竊盜罪，經原審判處有期徒刑3月確定，於93年9
    月21日因縮短刑期執行完畢。詎仍不知悔改，與其女友戊○○共同基於意圖為自己不法所有之犯意聯絡，並基於概括之
    犯意，連續於附表編號 1至10號所示之時、地，或共同搶奪
    附表所示之人之財物得逞，或共同竊取附表所示之機車，得
    手後供作彼等搶奪他人財物之用（搶奪之時間、地點，搶奪
    之手法，被害人及搶得之財物均如附表編號1至3、編號5至7
    、編號 9、10所示；另竊盜之時間、地點、竊盜之手法、被
    害人及竊得之財物則均如附表編號4、8所示）。
二、案經雲林縣警察局虎尾分局報請臺灣雲林地方法院檢察署檢
    察官偵查起訴，暨該署檢察官併案審理。
    理  由
一、訊據被告甲○○、戊○○對於其等如何於附表編號1至3、編
    號5至7、編號 9、10所示時、地搶奪各該被害人之財物，及
    如何於附表編號4、8所示之時、地竊取各該機車供作搶奪他
    人財物之用等事實，均坦承不諱。並經被害人己○○、丑○○、壬○○、癸○○、辛○○、丙○○、庚○○、子○○、
    劉欣恒、乙○○等人於警詢中指訴綦詳，且有指認照片、搶
    案現場圖各 1張、車輛竊盜、車牌失竊資料個別查詢表─查
    詢車輛認可資料2紙、贓物認領保管單7紙、現場或查扣物品
    照片29幀等件在卷可稽，足認被告 2人之自白與事實相符，
    而可信採。
二、核被告林順長、戊○○附表編號1至3、編號5至7、編號 9、
    10所為，均係犯刑法第325第1項之搶奪罪；另附表編號4、8
    所為，係犯刑法第320條第1項之竊盜罪。被告 2人就上開犯
    行有犯意聯絡及行為分擔，為共同正犯。被告 2人先後多次
    搶奪犯行，及先後 2次竊盜犯行，時間分別緊接，方法各別
    相同，分別觸犯構成要件相同之罪，顯各係基於概括犯意反
    覆為之，均為連續犯，應分別依刑法第56條規定，各以一罪
    論，並分別加重其刑。再被告2人竊取機車（如附表編號4、
    8所示），以遂行爾後之搶奪犯行，彼等所犯上開2罪間，有
    方法結果之牽連關係，為牽連犯，依刑法第55條規定，應從
    一重之搶奪罪處斷。又如附表編號 1所示之犯罪事實（臺灣
    雲林地方法院檢察署94年度偵字第2406號），雖未據公訴人
    起訴，然此部分所犯與已起訴部分犯行，具有連續犯之裁判
    上一罪關係，為起訴效力所及，並經公訴檢察官於原審當庭
    擴張犯罪事實，基於審判不可分原則，本院自應併予審理。
    再被告甲○○前於89年間因毒品危害防制條例案件，經原審
    判處有期徒刑4月確定，於91年8月19日執行完畢；又因92年
    間犯竊盜罪，經原審判處有期徒刑3月確定，於93年9月21日
    因縮短刑期執行完畢，此有臺灣高等法院被告前案紀錄表可
    按，被告甲○○於受有期徒刑之執行完畢後，5 年以內再犯
    本件有期徒刑以上之罪，為累犯，應依刑法第47條、第70條
    之規定，遞加重其刑。至於被告甲○○於為本件之竊盜犯行
    前之93年10月30日起至94年 2月25日止，因多次竊盜公有鐵
    製水溝蓋，經原審於94年6月10日以94年度訴字第302號判決
    有期徒刑1年2月。惟被告甲○○於原審業已供稱：「（為甚
    麼要搶奪？）缺錢用」、「（缺錢何用途）因為我爸爸患老
    人癡呆症要進養老院」、「（你之前偷水溝蓋，偷完之後，
    是不是一缺錢用就要去偷去搶？）沒有」、「（你的意思本
    件偷機車然後搶奪是另行起意？）是」等語明確（見原審卷
    第 115頁反面起）；再觀之被告甲○○竊取附表編號4、8之
    機車，係供作其搶奪財物之用，顯見被告甲○○所涉本件竊
    盜犯行，係另行起意，與上開原審94年度訴字第 302號竊盜
    案件，並無連續犯之裁判上一罪關係，附此敘明。
三、原審以被告甲○○、戊○○罪証明確，因予論罪科刑，固非
    無見。但查，依原審判決書所載，係認被告 2人連續竊盜及
    搶奪財物，則於事實欄就此項構成要件應詳予認定。乃於原
    判決事實及理由欄第壹項構成犯罪事實部分，未就被告 2人
    係【基於概括之犯意】之主觀構成要件予以認定，致事實與
    理由不符，顯有疏漏。檢察官上訴雖以被告2人另於94年4月
    29日，共同在雲林縣斗六市○○○街 191號巷道內，搶奪被
    害人丁○○之皮包（內有現金新台幣 7百元、台灣企銀信用
    卡、台灣銀行提款卡、身分證、汽車駕駛執照、機車駕駛執
    照及手機），認被告 2人另涉犯搶奪罪嫌，原審未及審酌而
    有未當，而指摘原判決不當。惟被告 2人此部分犯行縱令屬
    實，亦係涉犯強盜罪嫌（詳後述），而與本件並無裁判上一
    罪關係，檢察官上訴並無理由。惟原判決既有上開可議之處
    ，即屬無可維持，應由本院予以撤銷改判。爰審酌被告甲○○前有違反電信法、麻藥、竊盜、毒品勒戒等前案紀錄，被
    告戊○○亦有毒品勒戒紀錄，素行均非佳；被告 2人均年輕
    力壯、四肢健全，竟不思以正途取得財物，而連續竊取他人
    機車供作彼等搶奪他人財物之用，對於社會治安影響甚大，
    被告 2人迄未彌補大多數被害人之損失；又犯案過程均係被
    告甲○○提議，大多數由被告甲○○騎機車而由被告戊○○
    下手行搶，足認被告甲○○犯罪之情節較諸被告戊○○為重
    ；惟被告 2人行搶過程中均徒手為之，並未傷及被害人，且
    被告 2人犯後迭於警、偵訊、原審及本院審理時均能坦承犯
    行，態度良好等一切情狀，分別量處被告甲○○有期徒刑 3
    年、被告戊○○有期徒刑2年2月，以資懲儆。至被告 2人竊
    取機車時所使用之鑰匙 1把，既未扣案，為免日後執行困難
    ，爰不併予宣告沒收。
四、檢察官併案審理部分（臺灣雲林地方法院檢察署94年度偵字
    第3536號）：
    檢察官雖另以被告2人於94年4月29日，共同在雲林縣斗六市
    ○○○街 191號巷道內，搶奪被害人丁○○之皮包（內有現
    金新台幣 7百元、台灣企銀信用卡、台灣銀行提款卡、身分
    證、汽車駕駛執照、機車駕駛執照及手機），認被告 2人另
    涉犯搶奪罪嫌，而移送本院併案審理。惟此部分為被告 2人
    堅詞否認，且觀之被告 2人附表所示之搶奪犯行，均係由被
    告甲○○騎乘機車搭載被告戊○○，再由被告戊○○伺機搶
    奪被害人之皮包，被告 2人均未持用兇器犯案，核與本件檢
    察官併案所指【係由被告甲○○以機車擋住被害人丁○○去
    路，由被告戊○○手持不明尖硬物品抵住丁○○右後腰部，
    再由被告甲○○伸手並喝令被害人交出掛於左手腕之皮包】
    等情，二者之犯罪手法均不相同，則是否確係被告 2人所為
    ，並非全然無疑。再觀之檢察官上開併案所指，被告 2人似
    係以強暴、脅迫之手法而強盜被害人財物，與本件被告 2人
    係乘被害人不及抗拒而搶奪財物，二者構成要件並不相同，
    並無連續犯之裁判上一罪關係，本院自難併予審理科刑，此
    部分應予退回，另由檢察官為適法之偵辦。
據上論結，應依刑事訴訟法第369條第1項前段、第364條、第299
條第1項前段，刑法第28條、第56條、第320條第1項、第325條第
1項、第55條、第47條，罰金罰鍰提高標準條例第1條前段，判決
如主文。
本案經檢察官張太龍到庭執行職務。
中　　華　　民　　國　　94　　年　　10　　月　　19　　日
                  刑事第四庭    審判長法　官　吳志誠
                                      法　官  蔡美美
                                      法　官  陳珍如
以上正本證明與原本無異。
如不服本判決，應於收受本判決後十日內向本院提出上訴書狀。
其未敘述上訴理由者並得於提起上訴後十日內向本院補提理由書
狀（均須按他造當事人之人數附繕本）「切勿逕送上級法院」。
　　　　　　　　　　　　　　　　　　　書記官　岑　玢
中　　華　　民　　國　　94　　年　　10　　月　　19　　日
附錄：本判決論罪科刑法條
中華民國刑法第320條
 (普通竊盜罪、竊佔罪)
意圖為自己或第 3 人不法之所有，而竊取他人之動產者，為竊盜
罪，處五年以下有期徒刑、拘役或五百元以下罰金。
意圖為自己或第 3 人不法之利益，而竊佔他人之不動產者，依前
項之規定處斷。
前二項之未遂犯罰之。
中華民國刑法第325條
 (普通搶奪罪)
意圖為自己或第 3 人不法之所有，而搶奪他人之動產者，處六月
以上五年以下有期徒刑。
因而致人於死者，處無期徒刑或七年以上有期徒刑，致重傷者，
處三年以上十年以下有期徒刑。
第 1 項之未遂犯罰之。
附表：
┌──┬──────┬──────┬──────────────┬─────┐
│編號│時        間│地        點│行為態樣、所得財物及查獲經過│備      考│
├──┼──────┼──────┼──────────────┼─────┤
│    │94年4 月10日│雲林縣虎尾鎮│由甲○○騎車號APF-477 號重型│94年度偵字│
│    │21時30分許  │林森路2 段與│機車搭載戊○○行經上開地點時│第2406號  │
│ １ │            │中正路口    │，見乙○○駕駛自用小客車停等│（併辦部分│
│    │            │            │紅綠燈，即騎近該車右車身旁，│）        │
│    │            │            │由戊○○佯裝向乙○○問路，王│          │
│    │            │            │順長即趁乙○○不及防備之際，│          │
│    │            │            │徒手搶奪乙○○置於車上右前乘│          │
│    │            │            │客座之咖啡色皮包1 個（內有現│          │
│    │            │            │金約新台幣【下同】1 千5 百元│          │
│    │            │            │、行動電話1 支、駕照1 張、身│          │
│    │            │            │分證、提款卡各2 張、健保卡5 │          │
│    │            │            │張）後騎車逃逸。甲○○、林孟│          │
│    │            │            │蘭除將現金留用完畢外，其餘物│          │
│    │            │            │品均遭戊○○丟棄於雲林縣虎尾│          │
│    │            │            │鎮虎尾糖廠後方防汛道路旁草叢│          │
│    │            │            │內。                        │          │
├──┼──────┼──────┼──────────────┼─────┤
│    │94年4 月11日│雲林縣虎尾鎮│由甲○○騎車號APF-477 號重型│94年度偵字│
│    │19時50分許  │光復路與大庄│機車搭載戊○○行經上開地點時│第1981號  │
│ ２ │            │路口        │，見己○○駕駛自用小客車停等│          │
│    │            │            │紅綠燈，即騎近該車右車身旁，│          │
│    │            │            │由戊○○佯裝向己○○問路，林│          │
│    │            │            │孟蘭即趁己○○不及防備之際，│          │
│    │            │            │徒手搶奪己○○置於車上右前乘│          │
│    │            │            │客座之黑色皮包1 個（內有現金│          │
│    │            │            │約4 萬元、身分證、健保卡、汽│          │
│    │            │            │、機車駕照、投資型保險商品業│          │
│    │            │            │務員合格證、名片、照片、戶口│          │
│    │            │            │名簿、93年保險費率表各1 張、│          │
│    │            │            │產物保險登錄證、信用卡各2 張│          │
│    │            │            │、提款卡3 張、印章3 枚）後騎│          │
│    │            │            │車逃逸。甲○○、戊○○除將現│          │
│    │            │            │金留用完畢外，其餘上開身分證│          │
│    │            │            │件均丟棄於雲林縣斗南鎮大東橋│          │
│    │            │            │下。嗣於94年4 月29日為警查獲│          │
│    │            │            │後，警方根據甲○○、戊○○之│          │
│    │            │            │供述，而於同年月30日9 時許，│          │
│    │            │            │在大東橋下起出產物保險登錄證│          │
│    │            │            │、投資型保險商品業務員合格證│          │
│    │            │            │、名片、照片、戶口名簿、93年│          │
│    │            │            │保險費率表等物。            │          │
├──┼──────┼──────┼──────────────┼─────┤
│    │94年4 月22日│雲林縣虎尾鎮│由甲○○騎車號APF-477 號重型│94年度偵字│
│    │17時45分許  │仁愛路1 號前│機車搭載戊○○行經上開地點時│第1981號  │
│    │            │            │，見丑○○騎腳踏車在前，而趁│          │
│ ３ │            │            │其不及防備之際，由戊○○徒手│          │
│    │            │            │搶奪丑○○置於腳踏車前車籃內│          │
│    │            │            │之咖啡色手提包1 個（內有現金│          │
│    │            │            │約1 萬元、健保卡、汽、機車駕│          │
│    │            │            │照、識別證各1 張、存款簿1 本│          │
│    │            │            │、信用卡、身分證各2 張、行動│          │
│    │            │            │電話3 支、提款卡6 張、印章 8│          │
│    │            │            │枚）後騎車逃逸。甲○○、林孟│          │
│    │            │            │蘭除將現金留用完畢外，其餘上│          │
│    │            │            │開物品均丟棄於雲林縣斗南鎮大│          │
│    │            │            │東橋下。嗣於94年4 月29日為警│          │
│    │            │            │查獲後，警方根據甲○○、林孟│          │
│    │            │            │蘭之供述，而於同年月30 日9時│          │
│    │            │            │許，在大東橋下起出識別證、健│          │
│    │            │            │保卡各1 張、存款簿1 本、身分│          │
│    │            │            │證2 張、金融卡6 張、印章8 枚│          │
│    │            │            │等物。                      │          │
├──┼──────┼──────┼──────────────┼─────┤
│    │94年4 月24日│雲林縣虎尾鎮│由戊○○在旁把風，甲○○則持│94年度偵字│
│    │18時許（起訴│林森路1 段  │其所有之鑰匙1 支（未扣案）竊│第1981號  │
│    │書誤載為94年│360 巷「世殿│得張櫻秀所持有使用之車號GGL-│          │
│ ４ │4 月24日20時│大樓」前    │057 號重型機車後騎該車離去，│          │
│    │）          │            │以供日後騎該車搶奪他人財物之│          │
│    │            │            │用。嗣於94年4 月29日為警查獲│          │
│    │            │            │後，警方根據甲○○、戊○○之│          │
│    │            │            │供述，而於同年月30日7 時許，│          │
│    │            │            │在雲林縣虎尾鎮興南里北港溪堤│          │
│    │            │            │防旁外側尋獲。              │          │
├──┼──────┼──────┼──────────────┼─────┤
│    │94年4 月24日│雲林縣虎尾鎮│由甲○○騎前開所竊得之車號GG│94年度偵字│
│    │20時30分許  │博愛路65號（│L-057 號重型機車搭載戊○○行│第1981號  │
│    │            │虎尾農工大門│經上開地點時，見癸○○騎腳踏│          │
│    │            │）對面      │車在前，而趁其不及防備之際，│          │
│    │            │            │由戊○○徒手搶奪癸○○置於腳│          │
│    │            │            │踏車前車籃內之白色手提包1 個│          │
│ ５ │            │            │（內有2 個小皮夾，現金約5 千│          │
│    │            │            │元、大門遙控器1 個、身分證、│          │
│    │            │            │學生證各2 張、提款卡3 張）後│          │
│    │            │            │騎車逃逸。甲○○、戊○○除將│          │
│    │            │            │現金留用完畢外，其餘上開物品│          │
│    │            │            │均丟棄於雲林縣虎尾鎮興南里北│          │
│    │            │            │港溪橋邊。嗣於94年4 月29日為│          │
│    │            │            │警查獲後，警方根據甲○○、林│          │
│    │            │            │孟蘭之供述，而雲林縣北港溪橋│          │
│    │            │            │邊起出手提包、大門遙控器各 1│          │
│    │            │            │個、學生證1 張、身分證2 張、│          │
│    │            │            │錢包2 個、金融卡3 張等物。  │          │
├──┼──────┼──────┼──────────────┼─────┤
│    │94年4 月25日│雲林縣虎尾鎮│由甲○○騎車號APF-477 號重型│94年度偵字│
│    │19時30分許  │林森路2 段與│機車搭載戊○○行經上開地點時│第1981號  │
│    │            │忠孝路口    │，見辛○○駕駛自用小客車停等│          │
│ ６ │            │            │紅綠燈，即騎近該車旁，戊○○│          │
│    │            │            │即趁辛○○不及防備之際，徒手│          │
│    │            │            │搶奪辛○○置於車上（車窗未關│          │
│    │            │            │）之咖啡白底色皮包1 個（內有│          │
│    │            │            │現金約9 百元、金融卡、信用卡│          │
│    │            │            │各1 張、存摺2 本）後騎車逃逸│          │
│    │            │            │。甲○○、戊○○除將現金留用│          │
│    │            │            │完畢外，其餘上開身分證件均丟│          │
│    │            │            │棄於雲林縣虎尾鎮興南里北港溪│          │
│    │            │            │堤防旁。                    │          │
├──┼──────┼──────┼──────────────┼─────┤
│    │94年4 月26日│雲林縣虎尾鎮│由甲○○騎前開所竊得之車號GG│94年度偵字│
│    │18時50分許  │中正路258 號│L-057 號重型機車搭載戊○○行│第1981號  │
│ ７ │            │            │經上開地點時，見丙○○駕駛自│          │
│    │            │            │用小客車停等紅綠燈，即騎近該│          │
│    │            │            │車右車身旁，戊○○即趁丙○○│          │
│    │            │            │不及防備之際，徒手搶奪丙○○│          │
│    │            │            │置於車上右前乘客座之皮包1 個│          │
│    │            │            │（內有現金約6 千元、身分證、│          │
│    │            │            │印章、行動電話2 支）後騎車逃│          │
│    │            │            │逸。甲○○、戊○○除將現金留│          │
│    │            │            │用完畢外，其餘上開身分證件、│          │
│    │            │            │行動電話均丟棄於雲林縣虎尾鎮│          │
│    │            │            │興南里北港溪堤防旁。        │          │
├──┼──────┼──────┼──────────────┼─────┤
│    │94年4 月29日│雲林縣斗六市│由戊○○在旁把風，甲○○則持│94年度偵字│
│    │18時許（起訴│鎮南里雲林溪│其前開所有之鑰匙1 支（未扣案│第1981號  │
│ ８ │書誤載為94年│加蓋廣場停車│）竊得庚○○所持有使用之車號│          │
│    │4 月29日19時│場          │OCB-959 號重型機車後騎該車離│          │
│    │30分）      │            │去，以供日後騎該車搶奪他人財│          │
│    │            │            │物之用。嗣於94年4 月29日為警│          │
│    │            │            │查獲後，警方根據甲○○、林孟│          │
│    │            │            │蘭之供述，而於同年月30日8 時│          │
│    │            │            │許，在雲林縣虎尾鎮○○路與新│          │
│    │            │            │興路路口尋獲。              │          │
├──┼──────┼──────┼──────────────┼─────┤
│    │94年4 月29日│雲林縣虎尾鎮│由甲○○騎前開所竊得之車號OC│94年度偵字│
│    │22時許      │光復路與水源│B-959 號重型機車搭載戊○○行│第1981號  │
│ ９ │            │路口        │經上開地點時，見子○○騎腳踏│          │
│    │            │            │車在前，而趁其不及防備之際，│          │
│    │            │            │由戊○○徒手搶奪子○○置於腳│          │
│    │            │            │踏車前車籃內之黑藍相間手提包│          │
│    │            │            │1 個（內有1 個皮夾，現金約 1│          │
│    │            │            │千4 百元、行動電話1 支、鑰匙│          │
│    │            │            │、統一發票2 張）後騎車逃逸，│          │
│    │            │            │甲○○、戊○○於取出皮包內之│          │
│    │            │            │統一發票2 張、行動電話1 支及│          │
│    │            │            │現金1 千4 百元留用後，將上開│          │
│    │            │            │皮包丟棄於雲林縣虎尾鎮興南里│          │
│    │            │            │北港溪堤防興南橋下。嗣於94年│          │
│    │            │            │4 月29日為警查獲後，為警在其│          │
│    │            │            │等身上起出上開留用物品。    │          │
├──┼──────┼──────┼──────────────┼─────┤
│    │94年4 月29日│雲林縣虎尾鎮│由甲○○騎車號APF-477 號重型│94年度偵字│
│    │22時40分許  │林森路2 段「│機車搭載戊○○行經上開地點時│第1981號  │
│ １０ │            │丸九超市」前│，見劉欣恒騎腳踏車在前，而趁│          │
│    │            │            │其不及防備之際，由戊○○徒手│          │
│    │            │            │搶奪劉欣恒置於腳踏車前車籃內│          │
│    │            │            │之黑底白字女用手提包1 個（內│          │
│    │            │            │有現金2 千6 百元、身分證、健│          │
│    │            │            │保卡、汽、機車駕照各1 張、行│          │
│    │            │            │動電話1 支、提款卡、高速公路│          │
│    │            │            │回數票各2 張）後騎車逃逸。王│          │
│    │            │            │順長、戊○○除將現金、行動電│          │
│    │            │            │話、回數票留用外，其餘上開物│          │
│    │            │            │品均丟棄於雲林縣虎尾鎮○○路│          │
│    │            │            │73巷3 號旁竹林草叢內。嗣於94│          │
│    │            │            │年4 月29日23時45分許，甲○○│          │
│    │            │            │、戊○○於雲林縣虎尾鎮「虎尾│          │
│    │            │            │新公園」內因施用毒品（所涉施│          │
│    │            │            │用毒品罪嫌，另由檢察官偵辦）│          │
│    │            │            │，而為巡邏員警發覺並帶回警察│          │
│    │            │            │局處理，警方於搜索甲○○身上│          │
│    │            │            │財物時，適為前來警局報案之劉│          │
│    │            │            │欣恒發現甲○○所持有之行動電│          │
│    │            │            │話（其內之SIM 卡已遭甲○○丟│          │
│    │            │            │棄）即為其遭搶之行動電話，而│          │
│    │            │            │查知甲○○、戊○○即為行搶之│          │
│    │            │            │人，並在戊○○身上查獲統一發│          │
│    │            │            │票2 張及現金1 千4 百元等物，│          │
│    │            │            │警方旋於翌日（30日）凌晨1時 │          │
│    │            │            │許，在雲林縣虎尾鎮○○路73巷│          │
│    │            │            │3 號旁竹林草叢內起出身分證、│          │
│    │            │            │健保卡、汽、機車駕照各1 張、│          │
│    │            │            │手提包1 個、提款卡2 張等物。│          │
└──┴──────┴──────┴──────────────┴─────┘
